臺灣高雄地方法院刑事判決　　　　　　110年度審易字第935號
公　訴　人　臺灣高雄地方檢察署檢察官
被　　　告　黃俊鴻


上列被告因詐欺案件，經檢察官提起公訴（110年度偵字第1614
號），被告於本院準備程序為有罪之陳述，經合議庭裁定由受命
法官依簡式審判程序獨任審理，判決如下：
    主  文
黃俊鴻幫助犯詐欺取財罪，處有期徒刑貳月，如易科罰金，以新
臺幣壹仟元折算壹日。未扣案之犯罪所得新臺幣貳萬元沒收，於
全部或一部不能沒收或不宜執行沒收時，追徵其價額。
    事  實
一、黃俊鴻可預見任意提供行動電話門號予他人使用，因該門號
    之申辦人與實際使用人不同，可能成為詐欺集團行騙他人之
    犯罪工具，並藉此躲避檢警查緝，竟仍基於縱有人持他人之
    行動電話門號實施詐欺取財犯行，亦不違背其本意之幫助詐
    欺取財故意，由徐佩吟（俟到案後另行審結）於民國108年3
    月28日前之某日，向黃俊鴻表示欲以每支門號新臺幣（下同
    ）5000元之代價，向其收購行動電話門號，黃俊鴻應允後，
    即於108年3月28日前往台灣大哥大股份有限公司高雄大寮門
    市申辦0000000000號行動電話門號（下稱本件門號），待申
    辦完成後，即將包含本件門號等4支行動電話門號售予徐佩
    吟，徐佩吟則依約交付2萬元予黃俊鴻。徐佩吟復於不詳時
    、地，將本件門號SIM卡提供予真實姓名年籍不詳之詐欺集
    團成員使用。嗣該詐欺集團成員取得本件門號後，即共同意
    圖為自己不法之所有，基於詐欺取財之犯意聯絡，於109年6
    月17日10時3分許，以本件門號撥打電話予唐淑芳，假冒為
    友人並佯稱：因支票到期，亟需資金周轉云云，致唐淑芳陷
    於錯誤，而依詐欺集團成員之指示，於同日13時25許，臨櫃
    匯款8萬元至楊欣明（所涉詐欺取財罪嫌，另經臺灣花蓮地
    方檢察署檢察官以109年度偵字第3751號、第4070號提起公
    訴）所申辦之中華郵政瑞穗郵局帳戶（帳號：000-00000000
    000000號）、復於同日15時14分許，臨櫃匯款5萬元至吳亭
    蓉（所涉詐欺取財罪嫌，經檢察官另為不起訴處分）所申辦
    之華南商業銀行小港分行帳戶（帳號：000-000000000000號
    ）。嗣唐淑芳匯款後察覺受騙，報警處理，而查悉上情。
二、案經唐淑芳告訴由花蓮縣警察局鳳林分局報告臺灣花蓮地方
    檢察署，陳請臺灣高等檢察署檢察長核轉臺灣高雄地方檢察
    署偵查起訴。
    理  由
一、本件被告黃俊鴻所犯均係死刑、無期徒刑、最輕本刑為3年
    以上有期徒刑以外之罪，其於準備程序進行中就被訴事實為
    有罪之陳述，經受命法官告知簡式審判程序之旨，並聽取當
    事人之意見後，本院合議庭認無不得或不宜改依簡式審判程
    序進行之情形，爰依刑事訴訟法第273條之1第1項、第284條
    之1規定，裁定由受命法官獨任進行簡式審判程序。是本件
    證據調查依刑事訴訟法第273條之2規定，不受同法第159條
    第1項、第161條之2、第161條之3、第163條之1及第164條至
    170條規定之限制，合先敘明。
二、上開犯罪事實，業據被告黃俊鴻於警詢（警卷第10至11頁）
    、偵訊（偵二卷第41至43頁）及本院審理時（審易卷第75、
    91、97頁），均坦承不諱，核與證人即同案被告徐佩吟於偵
    訊（偵二卷第45至47頁）、證人即人頭帳戶楊欣明於警詢（
    警卷第4至6頁）、偵訊（偵一卷第42至43頁）、證人即告訴
    人唐淑芳於警詢（警卷第13至15頁）證述之情節，參核相符
    ；並有帳戶個資檢視、內政部警政署反詐騙諮詢專線紀錄表
    、受理詐騙通報警示簡便格式表、金融機構協助受詐騙民眾
    通知疑似警示帳戶通報單、金融機構聯防機制通報單（警卷
    第37至49、55至57頁）、通聯調閱查詢單、台灣大哥大公司
    110年7月9日法大字000000000號函附行動電話門號申請資料
    （偵二卷第187至203頁）、高雄銀行匯款回條、郵政跨行匯
    款申請書、通訊軟體LINE對話紀錄（警卷第51至53、59至61
    頁）、楊欣明郵政瑞穗郵局帳戶（帳號：000-000000000000
    00號）交易明細資料、吳亭蓉華南商業銀行小港分行帳戶（
    帳號：；000-000000000000號）客戶基本資料、交易明細資
    料（警卷第27、31、33、71頁，偵二卷第57至63頁）、被告
    徐佩吟、黃俊鴻名下行動電話門號查詢資料（偵二卷第75至
    97、123至143頁）、高雄市政府警察局三民第一分局110年2
    月1日高市警三一分偵字第11070309600號函（偵二卷第51頁
    ）在卷可資佐證，就此事實，堪以認定。被告上開任意性自
    白，核與卷內積極事證，印證相符，洵堪採為論罪之基礎。
    是本件事證明確，被告犯行堪以認定，應依法論科。
三、論罪科刑：
  ㈠按刑法上之幫助犯，係對於犯罪與正犯有共同之認識，而以
    幫助之意思，對於正犯資以助力，而未參與實施犯罪之行為
    者而言（最高法院75年度台上字第1509號、88年度台上字第
    1270號判決意旨參照）。是以，如未參與實施犯罪構成要件
    之行為，且係出於幫助之意思提供助力，即屬幫助犯，而非
    共同正犯。本件被告黃俊鴻將自己所申辦之0000000000號行
    動電話門號交付予徐佩吟，徐佩吟復轉交予真實姓名年籍不
    詳之成年人及其所屬詐欺集團成員，雖因而便利該詐欺集團
    成員得基於詐欺取財之犯意，向告訴人唐淑芳施以詐術，致
    被害人等陷於錯誤而受騙匯款，遂行其等詐欺取財之犯行。
    然被告黃俊鴻單純提供行動電話門號予人使用之行為，並不
    等同於向告訴人施以欺罔之詐術行為，且無證據證明被告有
    參與詐欺取財犯行之構成要件行為，則被告提供上開行動電
    話門號予人使用之行為，係對前開詐騙集團遂行詐欺取財犯
    行，資以助力，揆諸前揭判決意旨，應論以幫助犯。
  ㈡核被告所為，係犯刑法第30條第1項、第339條第1項之幫助
    詐欺取財罪。被告未實際參與詐欺取財之犯行，所犯情節較
    正犯輕微，爰依刑法第30條第2項之規定，減輕其刑。     
  ㈢爰以行為人之責任為基礎，審酌被告為智識成熟之成年人，
    在政府及大眾媒體廣泛宣導下，理應對於國內現今詐騙案件
    層出不窮之情形有所認知，竟仍率爾提供上開行動電話門號
    予實行詐欺犯罪者行騙財物，並致使國家追訴犯罪困難，助
    長詐欺犯罪之猖獗，所為實不可取，惟念其所為僅為幫助行
    為，未實際參與詐欺取財之犯行，可非難性較輕，兼念及被
    告犯後於本院審理時坦承犯行，態度尚可，復審酌告訴人受
    害之金額，暨被告犯罪之動機、目的、手段及所生損害等一
    切情狀，爰量處如主文所示之刑，並諭知如易科罰金之折算
    標準。
四、沒收之說明：
    被告提供4支行動電話門號取得之現金共計2萬元，係其本案
    幫助詐欺之犯罪所得，既未扣案，復無證據佐證已由他人取
    得，爰應依刑法第38條之1第1項之規定，予以宣告沒收，並
    依同條第3項之規定，於全部或一部不能沒收或不宜執行沒
    收時，追徵其價額。
據上論斷，應依刑事訴訟法第273條之1第1項、第284條之1、第
299條第1項前段，刑法第30條第1項前段、第2項、第339條第1項
、第41條第1項前段、第38條之1第1項前段、第3項，刑法施行法
第1條之1第1項，判決如主文。
本案經檢察官劉慕珊提起公訴，檢察官呂乾坤到庭執行職務。
中    華    民    國   110    年    11    月    24    日
                  刑事第五庭    法  官  李昆南
以上正本證明與原本無異。
如不服本判決應於收受判決後20日內向本院提出上訴書狀，並應
敘述具體理由。其未敘述上訴理由者，應於上訴期間屆滿後20日
內向本院補提理由書(均須按他造當事人之人數附繕本)「切勿逕
送上級法院」。
因疫情而遲誤不變期間，得向法院聲請回復原狀。
中    華    民    國   110    年    11    月    24    日
                                書記官  鄭仕暘
附錄本判決論罪科刑法條
中華民國刑法第339條第1項
意圖為自己或第三人不法之所有，以詐術使人將本人或第三人之物交付者
，處五年以下有期徒刑、拘役或科或併科五十萬元以下罰金。
以前項方法得財產上不法之利益或使第三人得之者，亦同。
前二項之未遂犯罰之。